【裁判字號】    97,上易,496
【裁判日期】    970409
【裁判案由】    傷害等
【裁判全文】
臺灣高等法院臺中分院刑事判決         97年度上易字第496號
上  訴  人
即  被  告  丙○○
上列上訴人因傷害等案件，不服臺灣臺中地方法院96年度易字第
2223號中華民國96年11月16日第一審判決（起訴案號：臺灣臺中
地方法院檢察署95年度偵字第13816號），提起上訴，本院判決
如下：
    主  文
原判決關於丙○○有罪部分撤銷。
丙○○犯傷害罪，累犯，處拘役伍拾日，如易科罰金，以銀元
佰元即新臺幣玖佰元折算壹日；減為拘役貳拾伍日，如易科罰金
，以銀元佰元即新臺幣玖佰元折算壹日。
    犯罪事實
一、丙○○前於民國（下同）92年間因施用毒品、恐嚇等罪，經
    法院分別判處有期徒刑7月、5月確定，並定其應執行刑為有
    期徒刑11月，入監執行後，於93年6月29日縮刑期滿執行完
    畢。竟仍不知悔改，於95年3月17日13時20分許，騎乘車牌
    號碼TAT-898號重型機車，沿臺中縣龍井鄉○○○路由南向
    北方向直行，於行經該路段與遊園南路255巷口時（起訴書
    誤為遊園南路269巷24號前），適有乙○○（起訴書誤為甲○○）駕駛車牌號碼0730-DM號自小客車附載其父甲○○沿
    著同路同方向行駛，並在遊園南路255巷右轉，丙○○明知
    乙○○所駕駛之車輛並未壓傷其腳部，竟拍打乙○○之車窗
    ，佯稱被乙○○所駕駛之車輛輪胎壓到腳部，乙○○及其父
    甲○○隨即下車查看，而為免妨礙交通，乙○○遂將車輛前
    移至遊園南路269巷24號前。詎丙○○與乙○○、甲○○在
    遊園南路269巷24號前商談車禍賠償事宜時，因不滿乙○○
    、甲○○所提出之賠償金額太少，當場不僅態度兇惡大聲嚷
    道：「你當作我要跟你討的嗎？」、「不要說話，你知道我
    是誰嗎？」等語，且在乙○○表示要報警處理時，竟基於傷
    害人身體之犯意，以左手抓住乙○○頭髮，並用右拳揮打乙○○左額2下，致使乙○○受有臉之開放性傷口1公分乘以
    0.5公分之傷害（傷害部分業據乙○○撤回告訴）。甲○○
    見狀上前拉住丙○○，加以阻止，詎丙○○竟另起傷害人身
    體之犯意，與甲○○相互拉扯，進而雙雙倒地，致使甲○○
    受有後腦杓擦傷之傷害。而在拉扯間，丙○○復基於恐嚇危
    害他人安全之犯意，向甲○○恫嚇稱：你不要拉我，不然我
    就要讓你死等語，以加害甲○○生命之事而為恐嚇，致生危
    害於甲○○之安全。此際，因乙○○之姐吳仁華及鄰人已紛
    紛到場，丙○○趁隙欲逃離現場，惟經路人協助，始攔下丙○○，並報警加以逮捕。
二、案經乙○○、甲○○訴由臺中縣警察局烏日分局報告臺灣臺
    中地方法院檢察署檢察官偵查起訴。
    理    由
一、有關證據能力部分：
    按被告以外之人於審判外之陳述，雖不符刑事訴訟法第159
    條之1至第159條之4之規定，而經當事人於審判程序同意作
    為證據，法院審酌該言詞陳述或書面陳述作成時之情況，認
    為適當者，亦得為證據。當事人、代理人或辯護人於法院調
    查證據時，知有第159條第1項不得為證據之情形，而未於言
    詞辯論終結前聲明異議者，視為有前項之同意。刑事訴訟法
    第159條之5定有明文。查被告丙○○於原審及本院審理時，
    對於本案於警訊及偵查卷內之人證、書證，迄至本案言詞辯
    論終結前，對於卷內之人證、書證，均未聲明異議；另經本
    院審酌卷內各該人員證述時之情狀，均查無違法取供或非出
    於自由意志之情形，相關書證亦查無違法取證或造假虛捏之
    情事，以之作為本案之證據，皆屬適當，依前揭規定，本案
    警訊及偵查卷內所有之人證、書證均得為本案之證據，合先
    敘明。
二、訊據上訴人即被告丙○○（下稱被告）對於其有於上揭時、
    地，假藉遭乙○○所駕駛之車輛壓傷腳部，進而與乙○○、
    甲○○理論車禍賠償事宜，商談間伊有出手毆打乙○○，致
    使乙○○受有臉之開放性傷口1公分乘以0.5公分之傷害，嗣
    經甲○○制止後，又與甲○○發生拉扯，雙雙倒地，造成甲○○受有後腦杓擦傷之傷害等事實，固坦承不諱；惟矢口否
    認有何傷害甲○○之故意，亦無任何恐嚇甲○○之言行，辯
    稱：甲○○於拉扯間是自己跌倒受傷的，伊並非故意的；又
    伊不曾講過「你不要拉我，不然我就要讓你死」的話云云。
    經查：
（一）上揭犯罪事實，業據證人乙○○、甲○○分別於警、偵訊
      及原審審理時證述在卷；核與當時在現場之證人吳仁華於
      警詢時證述之情形相符。
（二）被告確有於上揭時、地與告訴人甲○○拉扯間，恫嚇稱：
      你不要拉我，不然我就要讓你死等語，業經證人乙○○於
      警詢、偵查中及原審審理時證述綦詳；又被告在與告訴人
      乙○○、甲○○商談車禍賠償事宜時，已先因不滿乙○○
      、甲○○提出之賠償金額太少，而態度兇惡大聲嚷道：「
      你當作我要跟你討的嗎？」、「不要說話，你知道我是誰
      嗎？」等語，且在乙○○表示要報警處理時，又出手毆傷
      乙○○，甲○○見狀始上前拉住被告，欲加阻止，被告乃
      與甲○○相互拉扯，並雙雙跌倒之事實，為被告所不爭執
      ，足見被告在斯時業已因索財不成而態度轉劣，不僅口氣
      兇暴，甚且出手傷人，此際，甲○○為保護女兒乙○○，
      雖立即上前拉住被告，加以阻止，但對已在氣頭上且正出
      手毆打乙○○洩憤之被告而言，自不可能乖乖束手就擒或
      立刻停手，此由被告在甲○○上前制止時，猶未能住手，
      反而改與甲○○相互拉扯，致2人均倒地甲○○並受有傷
      害之情狀，即可證之。基此，證人乙○○之證述更徵堪予
      採信。
（三）證人甲○○於警詢時曾證稱：「該男子態度惡劣，向我說
      你不要拉我，不然我就讓你死」等語；嗣於原審審理時先
      係結證稱：「（問：警詢時你說：被告跟你要求賠償時，
      說：你不要拉我，不然我讓你死等語，是否實在？）有．
      ．．」等語；但隨即又改稱：「（被告問：我當時沒有說
      要讓你死等語，是否如此？）你沒有這麼講，但被告當時
      打我的女兒，並很大聲的說我是什麼人你知道嗎？你這樣
      的行為很不對」等語（原審卷第56頁）。雖證人甲○○就
      被告有無出言恫嚇之事實，前後證述有不一之情形，但考
      之證人甲○○係15年生，案發時已近80歲高齡，耳力退化
      ，並有重聽（此由證人甲○○於原審到庭應訊前已先表明
      有重聽，且訊問者確實需以很大的聲量，證人甲○○才能
      聽聞，即可證之，並有原審審判期日之錄音可佐），加以
      被告為前開恫嚇言詞時，係證人甲○○與被告拉扯之際，
      甚至後來倒地受傷，可見其本身及被告之動作均頗大，且
      依前所述，被告出手毆打乙○○乃事出突然，甲○○上前
      制止自係出於急迫之情狀，一般人遇此情形，已難期能對
      週遭發生之任何情狀均加以注意，更何況是已近80歲高齡
      之甲○○。據此，證人甲○○縱使未能聽聞到被告有為「
      你不要拉我，不然我讓你死」等語之恫嚇言詞，至多僅能
      說明證人甲○○本身沒有聽到之事實，尚無法否定證人乙○○前開所為證述，有何重大瑕疵而必不可採。
（四）再者，證人乙○○與被告素不相識，在本案發生提出告訴
      後，曾經員警先行調解，雙方達成由被告賠償新臺幣（下
      同）2萬元後，證人乙○○、甲○○即不予追究之協議，
      被告並當場給付6千元，但因被告對於餘款未能遵期交付
      ，且無法聯繫。嗣經原審法院於96年11月2日當庭調解結
      果，被告當庭再給付7千元予證人乙○○，證人乙○○並
      就所提傷害告訴部分，撤回告訴等情，有證人乙○○、甲○○之警詢筆錄、原審審判筆錄及撤回告訴狀在卷可考。
      由此顯見，證人乙○○本有意原諒被告，更非無理執意興
      訟之人，與被告間又無任何深仇大恨，應無設詞誣陷被告
      之必要及動機；況且，證人乙○○於偵查中及原審審理時
      ，均簽立結文，表示所言當據實陳述，絕無匿、飾、增、
      減，如有虛偽陳述，願受偽證之處罰，有卷附之證人結文
      存卷可查，倘若被告確無出言恫嚇之舉，衡情，證人乙○○亦無甘冒自身觸犯偽證罪責之風險，一再虛捏構陷，故
      入被告於罪之可能。
（五）被告於原審中已就傷害甲○○部分供認不諱，且參酌證人
      甲○○案發當時已近80歲，而被告則為36歲之青壯人士，
      其對於拉扯甲○○之行為，將導致已年老力衰之甲○○倒
      地受傷之事實，應屬明知而有意使其發生。因此，被告事
      後於本院審理時否認有傷害甲○○之故意，係甲○○自己
      跌倒受傷的云云，應屬卸責之詞，不足採信。
（六）此外，復有刑案現場測繪圖、現場照片、道路交通事故調
      查報告表、行政院國軍退除役官兵輔導委員會台中榮民總
      醫院診斷證明書附卷可稽。
（七）綜上所述，被告所為辯解，並不足取。本件事證明確，被
      告確有上開犯行，堪予認定，應依法論科。
三、論罪科刑之理由：
（一）新舊法比較之說明：
      被告行為後，刑法部分條文業於94年2月2日修正公布，並
      自95年7月1日起施行。本次刑法修正之比較新舊法，應就
      罪刑有關之共犯、未遂犯、想像競合犯、牽連犯、連續犯
      、結合犯，以及累犯加重、自首減輕暨其他法定加減原因
      （如身分加減）與加減例等一切情形，本於統一性及整體
      性原則，綜其全部罪刑之結果而為比較，亦有最高法院95
      年度第8次刑庭會議決議可資參照，是以：
    (1)刑法第2條第1項規定：
      修正後刑法第2條第1項規定，已將新舊法律適用之「從新
      從輕」原則，改採「從舊從輕」原則，而此規定僅係規範
      行為後法律變更所生新舊法律比較適用之準據法，並非實
      體刑罰法律，自不生行為後法律變更之比較適用之問題，
      應逕行適用新法第2條第1項之規定，為「從舊從輕」之比
      較。
    (2)刑法第277條第1項法定刑為罰金部分：
      修正後刑法第33條第5款規定「罰金：新臺幣一千元以上
      ，以百元計算之。」，與修正前刑法第33條第5款規定「
      罰金：一元以上。」不同。比較新舊法結果，以舊法較有
      利於行為人，故依刑法第2條第1項前段規定，自應適用行
      為時之法律即修正前刑法第33條第5款規定決定其罰金部
      分之法定刑。
    (3)刑法第47條規定：
      查被告行為後，刑法第47條固於94年2月2日修正公布，並
      自95年7月1日起施行，但被告本次係故意犯罪，不論依修
      正前之刑法第47條，或修正後之刑法第47條第1項規定，
      對被告而言均構成累犯，即應依刑法第2條第1項之規定，
      依行為時法即修正前刑法第47條規定，論以累犯，並依法
      加重其刑。
    (4)刑法第41條第1項規定：
      修正前刑法第41條第1項前段規定：「犯最重本刑為五年
      以下有期徒刑以下之刑之罪，而受六個月以下有期徒刑或
      拘役之宣告，因身體、教育、職業、家庭之關係或其他正
      當事由，執行顯有困難者，得以一元以上三元以下（按指
      銀元）折算一日，易科罰金。」，又被告行為時之易科罰
      金折算標準，修正前罰金罰鍰提高標準條例第2條前段（
      現已刪除）規定，就其原定數額提高為1百倍折算1日，則
      本件被告行為時之易科罰金折算標準，應以銀元3百元折
      算1日，經折算為新臺幣後，應以新臺幣9百元折算為1日
      。惟修正後之刑法第41條第1項前段則規定：「犯最重本
      刑為五年以下有期徒刑以下之刑之罪，而受六個月以下有
      期徒刑或拘役之宣告者，得以新臺幣一千元、二千元或三
      千元折算一日，易科罰金。」，比較修正前後之易科罰金
      折算標準，以95年7月1日修正公布施行前之規定，較有利
      於行為人，則應依刑法第2條第1項前段，適用修正前刑法
      第41條第1項前段及修正前罰金罰鍰提高標準條例第2條規
      定，定其折算標準。
（二）核被告傷害告訴人甲○○部分，係犯刑法第277條第1項之
      普通傷害罪；被告於出手傷害告訴人甲○○時，雖同時對
      告訴人甲○○亦出言恐嚇，惟此恐嚇之危險行為，應為實
      害行為即傷害行為之重度行為所吸收，不再論以刑法第30
      5條之恐嚇危害安全罪，公訴人認被告此部分恐嚇之犯行
      ，犯意各別，應予分論併罰，其見解尚屬有誤，併此說明
      。又被告前於92年間因施用毒品、恐嚇等罪，經法院分別
      判處有期徒刑7月、5月確定，並定其應執行刑為有期徒刑
      11 月，入監執行後，於93年6月29日縮刑期滿執行完畢，
      有臺灣臺中地方法院檢察署刑案資料查註紀錄表、臺灣高
      等法院被告前案紀錄表在卷可按，其受有期徒刑之執行完
      畢，5年以內再犯本件有期徒刑以上之罪，為累犯，應依
      修正前刑法第47條規定加重其刑。
（三）原審以被告罪證明確，予以論罪科刑，固非無見，惟原審
      有下列違失之處：(1)有關被告對告訴人甲○○出言恐嚇部
      分，原審認為應予分論併罰，尚有未洽；(2)檢察官起訴被
      告對告訴人乙○○部分，尚應另成立刑法第305條之恐嚇
      危害安全罪，惟原審就此部分並未說明論罪之理由，亦有
      未洽，理由詳如後述。本件被告提起上訴，否認有前開之
      犯行云云，雖屬無據，惟原審判決就被告有罪部分既有前
      開可議之處，即屬無可維持，自應由本院將原審判決有關
      被告有罪部分予以撤銷改判。爰審酌被告素行不佳，為圖
      私利，竟以告訴人乙○○駕車壓傷其腳部為由，要索財物
      ，且於索財不成時，先後出手毆傷告訴人乙○○及前來制
      止之告訴人甲○○，犯罪動機、目的不善，手段兇暴，告
      訴人乙○○、甲○○所受損害及傷害之情形，再考之其智
      識、生活情狀，暨其犯後雖已賠償部分損失，並獲告訴人
      乙○○撤回告訴，且未獲告訴人甲○○之原諒等一切情狀
      ，量處如主文第2項所示之刑，並諭知易科罰金之折算標
      準。末查，被告上開犯罪時間，係於96年4月24日以前，
      合於中華民國九十六年罪犯減刑條例第2條第1項規定之基
      準日之前，應依該條例第2第1項第3款之規定，減其刑期2
      分之1，並諭知易科罰金之折算標準。
四，不另為無罪諭知部分：
    本件公訴人認被告對告訴人甲○○出言恐嚇恐嚇時，亦同時
    對告訴人乙○○為之，因認被告對告訴人乙○○部分亦涉有
    刑法第305條之恐嚇危害安全罪云云。惟查，依前開證人乙○○、甲○○所證述之內容，可知被告為前開恐嚇之言語，
    係在其拉扯告訴人甲○○時，針對告訴人甲○○所為，並非
    一同對告訴人乙○○為之，理由詳見前述；且觀該恐嚇之內
    容係說「你」而非「你們」，亦難認被告恐嚇之對象及於告
    訴人乙○○。因此，檢察官起訴被告有此部分犯行，尚無證
    據加以證明，此部分原應為無罪之諭知，惟檢察官認被告此
    部分之犯行，與前開恐嚇告訴人甲○○部分，有裁判上一罪
    之關係，爰不另為無罪之諭知。
據上論斷，應依刑事訴訟法第369條第1項前段、第364條、第299
條第1項前段，刑法第2條第1項前段、第277條第1項、第47條（
修正前）、第41條第1項前段（修正前），罰金罰鍰提高標準條
例第1條、第2條（修正前），中華民國九十六年罪犯減刑條例第
2條第1項第3款、第7條，判決如主文。
本案經檢察官丁○○到庭執行職務。
中    華    民    國    97    年    4     月     9    日
            刑事第十一庭  審判長法  官  陳  朱  貴
                                法  官  胡  文  傑
                                法  官  何  志  通
上列正本證明與原本無異。
不得上訴。
                                書記官  高  麗  淇
中    華    民    國    97    年    4     月    9     日


司法院資訊處製作；財團法人民間司法改革基金會備份。
